【裁判字號】    97,消債更,426
【裁判日期】    971006
【裁判案由】    更生事件
【裁判全文】
臺灣板橋地方法院民事裁定           97年度消債更字第426號
聲  請  人  甲○○
代  理  人  徐豐益律師
上列聲請人依消費者債務清理條例聲請更生事件，本院裁定如下
：
    主      文
更生及保全處分之聲請均駁回。
聲請費用由聲請人負擔。
    理      由
一、按「聲請更生或清算不合程式或不備其他要件者，法院應以
    裁定駁回之，但其情形可以補正者，法院應定期間先命補正
    」，消費者債務清理條例第8 條定有明文；又「債務人對於
    金融機構因消費借貸、自用住宅借款、信用卡或現金卡契約
    而負債務，在聲請更生或清算前，應提出債權人清冊，以書
    面向最大債權金融機構請求協商債務清償方案，並表明共同
    協商之意旨。」、「債務人與金融機構協商成立者，不得聲
    請更生或清算。但因不可歸責於己之事由，致履行顯有重大
    困難者，不在此限。」、「本條例施行前，債務人依金融主
    管機關協調成立之中華民國銀行公會會員，辦理消費金融案
    件無擔保債務協商機制與金融機構成立之協商，準用前項之
    規定。」，亦為同條例第151 條第1 項、第5 項、第6 項所
    分別規定甚明。故無論債務人係依該條例所成立之協商或依
    前開銀行公會債務協商機制所成立之協商，非有不可歸責於
    己之事由，致履行顯有重大困難者，不得聲請更生或清算，
    債務人應受已成立協商之拘束，不得任意毀諾成立之協商，
    債務人於債務清償方案協商成立後，僅得於其後發生情事變
    更，致該協商成立之方案履行有重大困難，且係因不可歸責
    於己之事由所生者為限，始能依上開法條但書之規定聲請更
    生或清算，用以避免債務人任意毀棄已成立之協商，濫用更
    生或清算之裁判上債務清理程序，合先敘明。
二、本件聲請人依消費者債務清理條例聲請更生，其陳述略以：
    聲請人現有資產新臺幣（下同）3,218 元，所負之債務總額
    2,180,479 元，於消費者債務清理條例施行前曾依照中華民
    國銀行公會會員辦理消費金融案件無擔保債務協商機制與最
    大債權機構臺北富邦銀行成立協商，協商時確定之債務金額
    為1,339,501 元，因聲請人於去年4 月失業，曾向最大債權
    銀行申請延緩繳費期限2 個月，但聲請人於2 個月後仍找不
    到工作，需向親友借款來維持最低生活開銷，聲請人並非故
    意毀諾，是於今年才找到工作，有心想償還債務，但債務愈
    增愈多，又於消費者債務清理條例施行後之97年4 月21日以
    書面向最大債權金融機構台北富邦商業銀行請求協商（於97
    年4 月24日寄達），而有不可歸責於己致履行顯有重大困難
    之情形，為此聲請裁定准予更生等語。
三、經查：
（一）聲請人於提出本件更生之聲請前，曾於96年1 月12日依金
      融主管機關協調成立之中華民國銀行公會會員辦理消費金
      融案件無擔保債務協商機制，與最大債權機構臺北富邦銀
      行達成協商，此有聲請人所提出之協議書影本在卷可稽（
      見本院卷第29至30頁），則本件聲請人所提本件更生之聲
      請，自須符合上開法條規定之「不可歸責於己之事由致履
      行顯有重大困難」要件，其聲請方屬適法。
（二）聲請人主張其於協商成立後失業，致有不可歸責於自己之
      事由而不能繼續履行前述與銀行所達成之協商內容等情。
      經本院通知聲請人所陳報之已知債權人表示意見結果，各
      債權金融機構分別以債務人所稱失業應釋明因何種原因失
      業，如因個人因素而離職，不應視為不可歸責之事由，若
      非自願性失業，可依就業保險法第11條相關規定請領失業
      給付，最大債權銀行亦已給予2 個月之延期繳款寬限期，
      應可減輕失業所帶來之衝擊，且債務人所住處為親屬所有
      ，應無房租支出，期配偶為58年次，應有足夠工作能力獲
      取報酬，無需債務人撫養，若債務人有還款誠意，自當減
      少本身花費以履行所達成之協議，又因債務人於95年間曾
      與最大債權銀行達成協議並已毀諾，並不具備參與前置協
      商之資格，需分別向各債權銀行協商，債務人於96年8 月
      25日毀諾後，經債權人與之聯繫，債務人均無清償欠款之
      誠意；故以債務人所提出更生之聲請，不符消費者債務清
      理條例第151 條規定，請依同條例第8 條規定予以駁回各
      等語。
（三）本件聲請人雖提出其財產及收支狀況說明書，臚列其支出
      之項目及金額，然觀其所列支出項目均屬於其前就無擔保
      債權與最大債權銀行台北富邦商業銀行成立協商前業已存
      在之事實，並非於其與最大債權銀行成立協商前後方發生
      之新事實，難以認定其於與債權金融機構成立協商後，始
      發生不可歸責於己之事由，致使其履行協商方案具有重大
      之困難而無法繼續履行之事實；另聲請人於與最大債權銀
      行成立協商之後，因其原雇主欣福精機有限公司於96年2
      月19日以有勞動基準法第11條第2 款事由即雇主有虧損或
      業務緊縮之情形而非自願離職，此有聲請人提出離職證明
      書影本在卷可參（見本院卷第47頁），然聲請人嗣又陸續
      受僱於明發工業社及岳海工業有限公司，亦有聲請人提出
      之勞工保險卡在卷可參（見本院卷第64頁），則聲請人所
      稱不可歸責於己之事由致不能繼續履行協商條件之情形業
      已消滅，聲請人主張其有不可歸責於己之事由而不能繼續
      履行前已與最大債權銀行成立之協商條件一節，尚無可採
      ，其聲請自不符消費者債務清理條例第151 條第5 項、第
      6 項之規定。
四、綜上所述，聲請人依消費者債務清理條例聲請更生，並不合
    法定程式，聲請並不合法，自應以裁定駁回其聲請。聲請人
    另聲請為保全處分之裁定部分，因其更生之聲請被駁回而無
    必要，應併予駁回之。至於聲請人如尚認原協商條件超過其
    負擔能力，自仍尚得依照中華民國銀行公會通知各會員銀行
    之一致性個別協商方案，與債權銀行再次協商調整變更協商
    內容，以解決聲請人對於金融機構所負之債務問題；又依「
    自債務人提出協商請求之翌日起逾三十日不開始協商，或自
    開始協商之翌日起逾九十日協商不成立，債務人得逕向法院
    聲請更生或清算。」，亦為消費者債務清理條例第153 條所
    明定，聲請人雖提出其曾於消費者債務清理條例施行後以書
    面向最大債權金融機構台北富邦商業銀行請求協商之書函影
    本，然並未提出協商不成立之證據，自亦難以認為其已經依
    照同條例第151 條第1 項規定提出協商之請求，亦難以認為
    其聲請合於該法條規定；均附此說明。
五、依消費者債務清理條例第8 條、第15條，民事訴訟法第95條
    、第78條，裁定如主文。
中    華    民    國    97    年    10    月    6     日
                  民事第一庭  法  官  許瑞東
上為正本係照原本作成
如不服本裁定，應於裁定送達後10日內，以書狀向本院提出抗告
，並繳納抗告費新臺幣1千元
中    華    民    國    97    年    10    月    6     日
                              書記官  賴玉芬


司法院資訊處製作；財團法人民間司法改革基金會備份。
